臺灣高等法院臺南分院刑事判決
110年度交上易字第194號
上  訴  人  臺灣雲林地方檢察署檢察官
被      告  李建輝




上列上訴人因被告公共危險案件，不服臺灣雲林地方法院109年
度交易字第461號中華民國109年12月29日第一審判決（起訴案號
：臺灣雲林地方檢察署109年度偵字第5605號），提起上訴，本
院判決如下：
    主  文
上訴駁回。
    事  實
一、李建輝前因公共危險案件，經臺灣雲林地方法院以106年度
    六交簡字第187號判決判處有期徒刑6月確定，並於民國107
    年4月20日執行完畢。猶於109年8月11日晚間11時許起至翌
    （12）日凌晨0時15分許止，在雲林縣○○市○○里○○路000巷0
    弄00號2樓居所，飲用保力達藥酒若干後，明知服用酒類後
    駕駛動力交通工具極易影響交通安全，仍基於酒後駕駛動力
    交通工具之犯意，於同日凌晨0時15分許，自上開飲酒處所
    騎乘電動腳踏車出發而行駛於道路。嗣於同日凌晨0時37分
    許(起訴書誤載為0時30分許)，因行車未開車燈且不穩，而
    為警在雲林縣○○市○○路0號前（起訴書誤載為雲林縣○○市大
    學路與府文路口，應予更正）攔查，發現其身上有濃厚酒味
    ，遂當場對其施以酒精濃度測試，測得其吐氣所含酒精濃度
    達每公升0.54毫克。
二、案經雲林縣警察局斗六分局報告臺灣雲林地方檢察署檢察官
    偵查起訴。 
    理  由
一、按被告以外之人於審判外之陳述，雖不符刑事訴訟法第159
    條之1至第159條之4規定得為證據之情形，而經當事人於審
    判程序同意作為證據，法院審酌該言詞陳述或書面陳述作成
    時之情況，認為適當者，亦得為證據，刑事訴訟法第159條
    之5第1項定有明文。又刑事訴訟法第159條之5立法意旨，在
    於確認當事人對於傳聞證據有處分權，得放棄反對詰問權，
    同意或擬制同意傳聞證據可作為證據，屬於證據傳聞性之解
    除行為，如法院認為適當，不論該傳聞證據是否具備刑事訴
    訟法第159條之1至第159條之4所定情形，均容許作為證據，
    不以未具備刑事訴訟法第159條之1至第159條之4所定情形為
    前提。查本判決所引用之下列供述證據暨其他書證、物證，
    被告雖於本院準備程序時經合法傳喚未到庭而未表示意見，
    然被告於審理程序時已到庭，而檢察官於本院準備程序、審
    理時及被告於本院審理時，均同意作為本案證據（見本院卷
    第45至46頁、第67頁），且於本院逐一提示後，迄於言詞辯
    論終結前亦未聲明異議，本院審酌上開證據資料製作時之情
    況，尚無違法不當及證明力明顯過低之瑕疵，認以之作為證
    據應屬適當，而有證據能力。
二、上開事實，迭據被告於警詢、偵訊、原審及本院審理時坦承
    不諱（見警卷第3至6頁；偵卷第23至24頁；原審卷第41至48
    頁；本院卷第67頁、第71至72頁），並有雲林縣警察局斗六
    分局當事人酒精測定紀錄表、雲林縣警察局舉發違反道路交
    通管理事件通知單影本、雲林縣警察局取締酒後駕車公共危
    險案件檢測及觀察紀錄表、財團法人臺灣電子檢驗中心呼氣
    酒精測試器檢定合格證書、現場照片在卷可稽（見警卷第7
    頁、第9頁、第11頁、第13頁、第19頁）。被告之任意性自
    白，核與其他客觀事證相符，堪以採取。從而，本件事證明
    確，被告犯行洵堪認定，自應依法論科。
三、論罪科刑之理由：
㈠、核被告所為，係犯刑法第185條之3第1項第1款駕駛動力交通
    工具而吐氣所含酒精濃度達每公升0.25毫克以上之罪。
㈡、被告前因公共危險案件，經臺灣雲林地方法院以106年度六交
    簡字第187號判決判處有期徒刑6月確定，並於107年4月20日
    執行完畢，有臺灣高等法院被告前案紀錄表在卷可參，被告
    受有期徒刑執行完畢後，5年以內故意再犯本件有期徒刑以
    上之罪，為累犯。而司法院釋字第775號解釋，依解釋文及
    理由之意旨，係指構成累犯者，不分情節，一律加重最低本
    刑，於不符合刑法第59條所定要件之情形下，致生行為人所
    受之刑罰超過其所應負擔罪責之個案，不符罪刑相當原則、
    比例原則。於此範圍內，在修正前，為避免發生上述罪刑不
    相當之情形，法院就該個案應裁量是否加重最低本刑；依此
    ，該解釋係指個案應量處最低法定刑、又無法適用刑法第59
    條在內減輕規定之情形，法院應依此解釋意旨裁量不予加重
    最低本刑。本件依被告累犯及犯罪情節，均無上開情事，自
    難指就累犯加重其最低本刑有不符上開解釋意旨之違誤（最
    高法院108年度台上字第338號判決意旨參照），審酌被告構
    成累犯之前案，即是酒後駕車之公共危險案件，竟於5年內
    再度違犯本件罪質相同之犯罪，顯見被告對於刑罰反應力薄
    弱，且依本案犯罪情節，被告不適宜量處最低法定刑，亦無
    何情輕法重而有刑法第59條減輕其刑規定之適用情形，本件
    加重其刑，不生被告所受刑罰超過其所應負擔之情事，是本
    件就被告所犯之罪，應依刑法第47條第1項累犯規定加重其
    刑。 
四、駁回上訴之理由：
㈠、原判決以被告犯行事證明確，因予適用刑法第185條之3第1項
    第1款、第47條第1項、第41條第1項前段，刑法施行法第1條
    之1第1項規定，並審酌酒精成分對人之意識、控制能力具有
    不良影響，超量飲酒後會導致對周遭事物之辨識及反應能力
    較平常狀況薄弱，對利用道路往來之人車均生高度危險性，
    屢經政府機關反覆宣導，又被告前因酒後駕車犯行，於105
    年、106年各經法院判處有期徒刑4月、6月在案（累犯部分
    不重複評價），有前揭被告前案紀錄表附卷可查，被告卻未
    記取教訓，再度於酒後騎乘電動自行車上路，顯然欠缺警惕
    之心，漠視其他道路使用者之生命、財產安全，所為實不可
    取。另衡及被告犯後坦承犯行，並考量其酒測數值、酒後駕
    駛之時間、距離等節，再參以被告自陳○○肄業之智識程度，
    從事回收、臨時工工作，日薪新臺幣1,200元，目前需照顧
    已中風2年多之配偶，本身領有輕度身心障礙證明等一切情
    狀（本院卷第50頁），量處有期徒刑5月，並諭知易科罰金
    之折算標準。核其認事用法並無不當，量刑亦屬妥適。
㈡、檢察官提起上訴，以被告前已有2次酒後駕車公共危險前科紀
    錄，足見其漠視法令及公眾交通往來安全之駕駛態度，為使
    罰當其罪，並收一般及個別預防之效，有酌量加重其刑之必
    要，衡酌被告最近2次涉犯公共危險犯行分別業經法院判處
    有期徒刑4月、6月確定，甫於107年4月20日執行完畢，竟不
    知悔改，仍於109年8月11日至12日，再犯本件不能安全駕駛
    動力交通工具罪，而構成累犯，本應依法加重其刑，原審判
    決僅宣告有期徒刑5月，並以法定最低標準易科罰金，較前
    次量處之刑度為低，不無變相鼓勵被告再犯之虞，被告缺乏
    法治觀念，自制能力甚低，原審未慮及此，其量刑除難收矯
    治之效外，亦與國民感情不符，並有違比例原則，罪刑相當
    原則，自難認原審量刑有其妥當性為由，指摘原判決不當。
    惟關於刑之量定，係實體法上賦予法院得為自由裁量之事項
    ，倘其未有逾越法律所規定之範圍，或濫用其權限，即不得
    任意指摘為違法；刑事被告如何量定其刑，為求個案裁判之
    妥當性，法律固賦與法官裁量權，但此項裁量權之行使，並
    非得以任意或自由為之，仍應受一般法律原則之拘束，即必
    須符合所適用法律授權之目的，並受法律秩序之理念、法律
    感情及慣例等所規範，若故意失出，尤其是違反比例原則、
    平等原則時，得認係濫用裁量權而為違法（最高法院75年台
    上字第7033號、95年度台上字第1779號判決意旨參照）。原
    判決已依刑法第57條，以被告之責任為基礎，並注意該規定
    所列舉各項科刑輕重標準，而為刑之量定，業如上述，既未
    逾越法定刑，亦無濫用裁量權之情事，本難謂於法有違。上
    訴意旨徒以被告之前案所處刑度為基礎，指摘原判決未疊加
    刑度，本案判處刑度較其構成累犯之前案為低，指摘原判決
    量刑不當，顯未慮及量刑應依不同個案考量刑法第57條所定
    之各項情狀，就被告本案犯行予以個別斟酌後量定之，後案
    所處刑度並非一律必須重於前案乃當然之理，檢察官上訴顯
    無理由，應予駁回。 　　
六、依刑事訴訟法第368條，判決如主文。
本案經檢察官吳文城提起公訴，檢察官蔡少勳提起上訴，檢察官
趙中岳到庭執行職務。
中　　華　　民　　國　　110 　年　　4 　　月　　28　　日
                  刑事第六庭    審判長法　官  張瑛宗
                                      法　官  林逸梅
                                      法　官  李秋瑩
以上正本證明與原本無異。
不得上訴。
　　　　　　　　　　　　　　　　　　　書記官  劉紀君
中　　華　　民　　國　　110 　年　　4 　　月　　28　　日
　　　　　　　　　　　　　　　　　　　
附錄本案論罪科刑法條全文
中華民國刑法第185條之3
駕駛動力交通工具而有下列情形之一者，處2年以下有期徒刑，
得併科20萬元以下罰金：
一、吐氣所含酒精濃度達每公升零點二五毫克或血液中酒精濃度
    達百分之零點零五以上。
二、有前款以外之其他情事足認服用酒類或其他相類之物，致不
    能安全駕駛。
三、服用毒品、麻醉藥品或其他相類之物，致不能安全駕駛。
因而致人於死者，處3年以上10年以下有期徒刑；致重傷者，處1
年以上7年以下有期徒刑。
曾犯本條或陸海空軍刑法第54條之罪，經有罪判決確定或經緩起
訴處分確定，於五年內再犯第1項之罪因而致人於死者，處無期
徒刑或5年以上有期徒刑；致重傷者，處3年以上10年以下有期徒
刑。